臺灣高等法院民事裁定
110年度破抗字第36號
抗  告  人  佳有興業有限公司

法定代理人  郭昭良  
上列抗告人因聲請宣告破產事件，對於中華民國110年6月29日臺
灣士林地方法院110年度破字第3號裁定提起抗告，本院裁定如下
： 
    主  文
抗告駁回。
抗告程序費用由抗告人負擔。
    理  由
一、按破產，對債務人不能清償債務者，宣告之；破產宣告時屬
    於破產人之一切財產，及將來行使之財產請求權，暨破產宣
    告後，破產終結前，破產人所取得之財產，為破產財團；財
    團費用及財團債務，應先於破產債權，隨時由破產財團清償
    之，破產法第57條、第82條第1項、第97條分別定有明文。
    又破產程序乃為債務人在經濟發生困難，而無清償能力，不
    能對全部債權人清償時，強制將全部財產依一定程序為變價
    及公平分配予全部債權人為目的之一般執行程序。是以，聲
    請宣告破產事件需破產人財產扣除有別除權之債權及財團費
    用後，尚有餘額可供債權人分配，方有宣告破產之實益。法
    院就破產之聲請，應依職權為必要之調查，倘債務人確係毫
    無財產可構成破產財團，或債務人之財產不敷清償破產財團
    之費用及財團之債務，無從依破產程序清理其債務，自得以
    無宣告破產之實益，裁定駁回聲請（最高法院96年度台抗字
    第398號裁定要旨參照）。
二、抗告人聲請及抗告意旨略以：伊於今年初開始因買氣減少，
    通路商大量退貨，退回之食品皆已逾效期只能以報廢品處理
    ，又遭逢新冠肺炎疫情嚴峻，伊之營運每況愈下，在入不敷
    出的情況下，伊之財務周轉不靈，已無法再繼續經營，伊聲
    請本件破產時，所負債務合計新臺幣（下同）4,654萬448元
    ，伊名下所有坐落臺北市○○區○○段0○段000○00000地號土地
    及其上同段2935建號建物（下合稱系爭不動產）經原法院10
    9年度司執字第66617號清償票款強制執行事件（下稱系爭執
    行事件）鑑定價值雖為4,810萬8,161元，並公告第1次拍賣
    底價為4,811萬元，然屆期無人應買，第2次拍賣公告之底價
    為3,850萬元，加計伊所有現金30萬元，顯不足清償伊所負
    債務，爰依破產法第57條、第58條第1項規定，聲請宣告破
    產。原法院認伊所有系爭不動產之鑑定價值加計現金30萬元
    之資產總額大於負債總額，以原裁定駁回伊之聲請，自屬不
    當。又系爭不動產經原法院於110年8月23日以4,433萬9,800
    元拍定，並於110年11月18日實行分配完畢，抗告人尚欠債
    權人台中商業銀行股份有限公司（下稱台中商業銀行）、渣
    打國際商業銀行股份有限公司（下稱渣打銀行）、臺灣銀行
    股份有限公司（下稱臺灣銀行）、臺灣土地銀行股份有限公
    司（下稱土地銀行）之債務總額共計115萬9,322元，伊尚有
    現金30萬元之資產，無須經變價程序，扣除破產管理人報酬
    約6萬元，仍足以構成破產財團而有聲請破產之實益，爰提
    起抗告，聲明廢棄原裁定等語。
三、經查：
　㈠抗告人所有系爭不動產經系爭執行事件於110年8月23日以4,4
    33萬9,800元拍定，並於110年11月18日實行分配完畢，抗告
    人尚欠債權人台中商業銀行、渣打銀行、臺灣銀行、土地銀
    行之債務總額共計115萬9,322元，有原法院110年10月15日
    士院擎109司執強字第66617號函影本、強制執行金額分配表
    影本、抗告人之債權人清冊等件在卷可稽（本院卷第79至95
    頁），堪以認定。
　㈡抗告人雖主張其尚有現金30萬元之資產，無須經變價程序，
    扣除破產管理人報酬約6萬元，仍足以構成破產財團而有聲
    請破產之實益等語。惟本院依職權調閱抗告人之稅務電子閘
    門財產所得調件明細表所示，抗告人於109年度所得僅1萬99
    5元，名下並無其他財產（本院卷第161至163頁）。而抗告
    人所提財產狀況說明書，雖記載其所有現金30萬元由其法定
    代理人保管（本院卷第97頁），然該財產狀況說明書係由抗
    告人自行製作，且與上開稅務電子閘門財產所得調件明細表
    之內容並不相符，自難據此認定抗告人尚有現金30萬元之資
    產。
　㈢破產財團須優先支付破產法第95條規定之財團費用，依目前
    破產司法程序實務，破產管理人之報酬至少5萬元，案情複
    雜者尚達10萬元或數10萬元以上，且破產程序之進行必然產
    生其他費用。揆諸前開本院調查抗告人之資力結果，破產財
    團顯無法支應財團費用，遑論清償抗告人之債務。退步言，
    抗告人如確有現金資產30萬元，直接用以清償債權人，始能
    發揮最大效用；反之，宣告破產後，該資產必須優先支應財
    團費用，徒然損害債權人之利益。自難認本件有宣告破產之
    實益及必要。
　㈣綜上，原裁定駁回抗告人之異議，理由雖有不同，結論並無
    二致，應予維持。抗告意旨求予廢棄原裁定，為無理由，應
    予駁回。
四、據上論結，本件抗告為無理由，爰裁定如主文。
中　　華　　民　　國　　110 　年　　12　　月　　17　　日
                  民事第二十一庭
                        審判長法  官  翁昭蓉
                              法  官  羅惠雯
                              法  官  林哲賢
正本係照原本作成。
不得再抗告。
中　　華　　民　　國　　110 　年　　12　　月　　17　　日

　　　　　　　　　　　　　    書記官  陳盈真